臺灣桃園地方法院刑事判決
                                  111年度審易字第67號
公  訴  人  臺灣桃園地方檢察署檢察官
被      告  陳  蜜



指定辯護人  本院公設辯護人廖彥傑
上列被告因竊盜案件，經檢察官提起公訴（108年度偵字第16382
號），本院判決如下：
    主  文
陳蜜犯竊盜罪，免刑。
    事  實
一、陳蜜於民國108年5月18日上午9時37分許，在桃園市○○區○○
    路00○0號由蔡盛戊經營之彩劵行內，見蔡盛戊暫離櫃檯，竟
    意圖為自己不法之所有，徒手竊取蔡盛戊所管領放置在櫃檯
    抽屜內之現金新臺幣(下同)3,500元得手，旋即離去；嗣蔡
    盛戊發現金額短少，查看監視器，發現係陳蜜所為，趁其於
    108年5月22日下午5時許再度前往上址彩券行時，上前攔阻
    並報警處理，經警當場扣得上開現金（已發還蔡盛戊），始
    查悉上情。
二、案經桃園市政府警察局中壢分局報告桃園地方檢察署檢察官
    偵查起訴。
    理  由
壹、證據能力部分：
一、按被告以外之人於審判外之言詞或書面陳述，除法律有規定
    者外，不得作為證據；又被告以外之人於審判外之陳述，雖
    不符合同法第159條之1至第159條之4規定，但經當事人於審
    判程序同意作為證據，法院審酌該言詞陳述或書面陳述作成
    時之情況，認為適當者，亦得為證據。當事人、代理人或辯
    護人於法院調查證據時，知有第159條第1項不得為證據之情
    形，而未於言詞辯論終結前聲明異議者，視為有前項之同意
    ，刑事訴訟法第159條第1項及第159條之5分別定有明文。經
    查，本判決所引用之被告以外之人於審判外之陳述，檢察官
    、被告陳蜜迄至本院言詞辯論終結前均未聲明異議，本院審
    酌上開證據資料製作時之情況，尚無違法不當及證明力明顯
    過低之瑕疵，認為以之作為證據應屬適當，揆諸前開規定，
    爰依刑事訴訟法第159條之5規定，認前揭證據資料均有證據
    能力。
二、除法律另有規定外，實施刑事訴訟程序之公務員因違背法定
    程序取得之證據，其有無證據能力之認定，應審酌人權保障
    及公共利益之均衡維護，刑事訴訟法第158之4定有明文。本
    案所引用之非供述證據，經本院審酌與本案被告被訴犯罪事
    實具有關連性，且無證據證明係實施刑事訴訟程序之公務員
    違背法定程序所取得，亦無證據證明有何偽造、變造之情事
    ，自應認均具有證據能力，得作為證據。
貳、認定犯罪事實所憑之證據及理由：
一、訊據被告陳密於警詢中坦承犯行，惟於本院準備程序中矢口
    否認，辯稱：這不是我等語。惟查：上揭犯罪事實，業據證
    人即被害人蔡盛戊於警詢、偵查中證述屬實，並有桃園市政
    府警察局中壢分局扣押筆錄、扣押物品目錄表、贓物認領保
    管單暨監視器翻拍照片5張在卷可佐；本院並於準備程序勘
    驗卷附之監視錄影畫面，畫面中之女子確有進入上址彩卷行
    櫃台取走現金，此有本院勘驗筆錄暨監視器畫面截圖在卷可
    稽(見審易字第2517號卷第117頁至第122頁)，輔佐人即被告
    之配偶余炎益於審理中並陳稱：這是陳蜜沒錯等語(見審易
    字第67號卷第59頁)，堪認被告確有行竊之行為，其所辯顯
    不足採，被告所涉竊盜之犯行堪以認定，應予依法論科。
二、論罪科刑
（一）按行為後法律有變更者，適用行為時之法律。但行為後之
      法律有利於行為人者，適用最有利於行為人之法律，刑法
      第2條第1項定有明文。本案被告行為後，刑法第320條於1
      08年5月29日修正公布並於同年月31日生效施行。修正前
      刑法第320條第1項原規定「意圖為自己或第三人不法之所
      有，而竊取他人之動產者，為竊盜罪，處五年以下有期徒
      刑、拘役或五百元以下罰金。」，修正後刑法第320條第1
      項則規定「意圖為自己或第三人不法之所有，而竊取他人
      之動產者，為竊盜罪，處五年以下有期徒刑、拘役或五十
      萬元以下罰金。」，本條修正後將罰金刑刑度由「五百元
      以下罰金」，提高為「五十萬元以下罰金」，經比較其新
      、舊法結果，修正後刑法第320條第1項之規定，顯不利於
      被告，本案被告所犯之竊盜犯行，應適用行為時即修正前
      刑法第320條第1項規定論處，合先敘明。
（二）核被告所為，係犯修正前刑法第320條第1項之竊盜罪。
（三）按犯罪之情狀顯可憫恕，認科以最低度刑仍嫌過重者，得
      酌量減輕其刑，刑法第59條定有明文，其所謂「犯罪之情
      狀」，與同法第57條規定科刑時應審酌之一切情狀，並非
      有截然不同之領域，於裁判上酌減其刑時，應就犯罪一切
      情狀（包括第57條所列舉之10款事項），予以全盤考量，
      審酌其犯罪有無可憫恕之事由，以為判斷。次按犯刑法第
      320條之竊盜罪，情節輕微，顯可憫恕，認為依刑法第59
      條規定減輕其刑，仍嫌過重者，得免除其刑，刑法第61條
      第2款定有明文。審酌被告以行竊方式不勞而獲，所為固
      值非難，然其於本案所犯修正前刑法第320條之竊盜罪，
      最輕法定刑為罰金刑，考量被告於本案竊得之財物為3,50
      0元，尚非鉅額，且業經警返還被害人；另衡諸被告之病
      史及目前精神狀況，其因罹患失智症及左側大腦蜘蛛網膜
      瘤，應有持續就醫之需求，有國立臺灣大學醫學院附設醫
      院新竹臺大分院新竹醫院110年9月7日診字第1100948030
      號診斷證明書附卷可稽，可知其已深受病痛折磨；再參以
      被告之家庭經濟勉持，生活狀況不佳等情，是認被告本件
      犯行如逕科以刑罰，已無法達矯治實效，反而加重其家計
      之負擔，實失矯正實益；參酌其犯罪手段非屬暴力，輔佐
      人並陳明已能管束被告，被告已無再犯竊盜案件(見審易
      第67號卷第60頁至61頁)，本件實情輕法重，且情節輕微
      ，顯可憫恕，即令依刑法第59條規定減輕其刑，仍嫌過重
      ，爰依刑法第61條第2款規定諭知免除其刑。
三、按犯罪所得已實際合法發還被害人者，不予宣告沒收或追徵
    ，刑法第38條之1第5項亦有明文。被告竊得3,500元，業經
    合法發還被害人，有桃園市政府警察局中壢分局贓物認領保
    管單附卷可憑（見偵卷第18頁），被告已未保有犯罪所得，
    依上開規定，爰不予宣告沒收。
據上論斷，應依刑事訴訟法第299條第1項但書（本案採判決精簡
原則，僅引述程序法條），判決如主文。
本案經檢察官賴怡伶到庭執行職務。
中　　華　　民　　國　　111 　年　　5 　　月　　5 　　日
                    刑事審查庭     法  官     高上茹
以上正本證明與原本無異。
如不服本判決應於收受判決後20日內向本院提出上訴書狀，並應
敘述具體理由。其未敘述上訴理由者，應於上訴期間屆滿後20日
內向本院補提理由書(均須按他造當事人之人數附繕本)「切勿逕
送上級法院」。
                                   書記官     涂頴君
中　　華　　民　　國　　111 　年　　5 　　月　　5 　　日
附錄本判決論罪法條全文：
修正前中華民國刑法第320條
意圖為自己或第三人不法之所有，而竊取他人之動產者，為竊盜
罪，處5年以下有期徒刑、拘役或5百元以下罰金。
意圖為自己或第三人不法之利益，而竊佔他人之不動產者，依前
項之規定處斷。
前二項之未遂犯罰之。